【裁判字號】    99,聲,2017
【裁判日期】    991006
【裁判案由】    聲請具保停止羈押
【裁判全文】
臺灣高雄地方法院刑事裁定              99年度聲字第2017號
公  訴  人  臺灣高雄地方法院檢察署檢察官
被      告  甲○○
選任辯護人  曾慶雲律師
上列被告因違反毒品危害防制條例等案件，聲請具保停止羈押，
本院裁定如下：
    主  文
聲請駁回。
    理  由
一、聲請人即被告甲○○及其辯護人聲請意旨略以：被告甲○○
    於警詢、偵訊及法院審理中對其所為均坦承不諱，未曾有任
    何巧言飾責之情，案發現場固扣得800 餘公斤之愷他命，但
    並非全是被告甲○○所有，且被告甲○○欲接取之100 公斤
    愷他命亦非其所有，其僅係受綽號「長腳志」之託南下高雄
    接獲，依被告甲○○之資力及能力實不可能一次購買800 公
    斤之愷他命。而羈押並非執行，本案被告甲○○所犯雖為重
    罪，然並無事證顯示被告有甲○○逃亡之情，且被告甲○○
    已完全交代其犯行，並指出上手「長腳志」，是被告甲○○
    亦無須與他人有串證之情，本於無罪推定原則，實不能僅憑
    被告甲○○所犯為重罪而羈押被告，是本案被告甲○○之羈
    押必要性已不存在，應予以撤銷羈押。退萬步言，如認為確
    保將來審判及執行之進行，亦請准予具保及限制住居以代羈
    押，被告甲○○必當按時到庭等語。
二、按被告及得為其輔佐人之人或辯護人，得隨時具保，向法院
    聲請停止羈押，刑事訴訟法第110 條第1 項定有明文。次按
    為確保刑事偵查、審判程序之完成，及刑事執行之保全，刑
    事被告經法官訊問後，認為犯罪嫌疑重大，有刑事訴訟法10
    1 條第1 項所定之情形之一，非予羈押顯難進行追訴、審判
    者，得羈押之，刑事訴訟法第101 條第1 項亦可資參照。而
    羈押乃確定判決前之拘禁處分，與有罪判決後之徒刑執行固
    有不同，但在法律所定要件下，仍得羈押被告，以保全證據
    、確保刑罰權之執行、或俾免危險繼續擴大發生，藉以維護
    社會秩序。關於羈押與否之審查，其目的僅在判斷有無實施
    羈押強制處分之必要，並非認定被告有無犯罪之實體審判程
    序，故關於羈押之要件，無須經嚴格之證明，而以經釋明得
    以自由證明為已足，至於被告是否成立犯罪，乃本案實體上
    應予判斷之問題，執行羈押後有無繼續之必要，仍許由法院
    斟酌訴訟進行程度及其他一切情事而為認定。
三、經查：
(一)被告甲○○前因違反毒品危害防制條例等案件，經本院訊問
    後，認其涉犯毒品危害防制條例第4 條第3 項運輸第三級毒
    品罪，嫌疑重大，所涉犯為最輕本刑為5 年以上有期徒刑之
    罪，且有逃亡之虞，非予羈押，顯難進行審判，有羈押必要
    ，爰依刑事訴訟法第10 1條第1 項第1 款、第3 款規定，於
    民國99年4 月23日裁定執行羈押。嗣本於同一事由及必要性
    ，於99年7 月19日裁定自99年7 月23日起延長羈押2 個月。
(二)本案經審理，陸續對於證人奧森、蘇文俊、曾國彥、吳東原
    、謝佳河、證人即同案被告高志誠、劉岳倫、張世明、陳興
    雄及被告甲○○進行交互詰問完畢，參酌彼等於本院審理中
    之證詞、卷內多名證人及共同被告於法務部調查局人員調查
    時、臺灣高雄地方法院檢察署（下稱高雄地檢署）檢察官偵
    訊時之陳述、監聽譯文、查獲現場蒐證光碟及照片等資料，
    暨扣案愷他命等物證，認被告甲○○涉犯運輸第三級毒品罪
    ，確屬罪嫌重大，其所涉犯為最輕本刑為5 年以上有期徒刑
    之罪。且同案被告張世明於偵訊中自承：因伊大陸的工廠遭
    查封，伊需繳完稅金始能回臺，伊是偷渡回來臺灣等語（見
    高雄地檢署99年度偵緝字第860 號卷第23頁），堪認同案被
    告張世明前有偷渡之紀錄。又同案被告高志誠、劉岳倫均自
    承前曾前往大陸地區，由其等所稱綽號「阿志」即被告甲○
    ○所謂「長腳志」之人接應後，進行本件運輸愷他命之犯行
    ；而被告甲○○於接受調查時供稱：劉岳倫是透過伊才認識
    張世明。張世明叫伊過去大陸洽談有關檢驗這次要交付愷他
    命之品質與交付愷他命之事，伊不想去，就叫劉岳倫前往大
    陸珠海聯絡綽號「阿志」之人，並檢驗「阿志」的愷他命品
    質等語（見高雄地檢署99年度偵字第2786號卷第196 頁），
    足認被告甲○○在大陸地區尚有接應之人。另本案被告等人
    涉嫌用以運輸扣案愷他命之「明洲號」漁船所有人陳家卉係
    同案被告陳啟峰之母，聘僱同案被告蔡泰村、蔡染、蔡建智
    、證人奧森共同駕船出海並前往大陸地區接運本件扣案愷他
    命之同案被告陳興雄，則為同案被告陳啟峰之父，堪認同案
    被告陳興雄、蔡泰村、蔡染、蔡建智應能輕易接觸得離境之
    漁船等相關人脈。參以本案正係利用漁船自大陸地區走私愷
    他命進入臺灣地區之方式犯案，考量本案犯罪模式及同案被
    告間疑屬共犯結構，足認被告甲○○確有利用漁船或其他方
    式偷渡、逃亡之可能。另考量運輸第三級毒品罪之罪質甚重
    ，本件扣案之第三級毒品愷他命數量多達806.024 公斤，縱
    被告甲○○辯稱：其欲前往接獲之愷他命數量為100 公斤，
    並非800 餘公斤等語屬實，其欲接取之數量亦屬龐大。況本
    案尚有其他書證待調查，為保全被告甲○○得以進行審判程
    序，本院認仍有羈押之必要性。
(三)被告甲○○及其辯護人固以上開理由聲請撤銷羈押或具保停
    止羈押，惟被告甲○○之羈押原因及必要性均仍存在乙節，
    已如前述，是被告甲○○及其辯護人聲請撤銷羈押，即屬無
    據。又被告甲○○與同案被告張世明、高志誠、陳啟峰、甲
    ○○、劉岳倫、陳興雄、蔡泰村、蔡染、蔡建智等人，涉嫌
    共謀以「明洲號」漁船走私方式自大陸地區運輸第三級毒品
    愷他命進入臺灣地區；而本件未到案之「阿志」係臺灣人士
    ，並非大陸人士乙節，業據同案被告高志誠、劉岳倫供述在
    卷；再者，依被告甲○○及同案被告張世明、高志誠、劉岳
    倫、陳興雄於偵、審中供述內容觀之，該名綽號「阿志」之
    人既能透過被告甲○○及同案被告張世明尋得走私毒品之管
    道即同案被告陳興雄、陳啟峰得輕易支配之漁船，自可合理
    推論被告甲○○如具保在外，有較高之可能性再度與「阿志
    」或其他得以支配漁船之人間取得聯繫。參以臺灣地區四面
    環海，雖有相關軍警單位把關，然或因人力不足、地理環境
    等因素，犯罪嫌疑人偷渡出境之情事仍時有所聞。是為避免
    被告甲○○利用上開機會與人脈潛逃出境、出海，確保其得
    以進行審判程序，仍有繼續羈押之原因及必要性，不能以具
    保及限制住居等方式替代，是被告甲○○及其辯護人辯稱：
    請求以具保及限制住居代替羈押云云，尚難採認。
(四)另本件並非以被告甲○○有勾串共犯或證人之虞為羈押理由
    ，是被告甲○○有無勾串共犯或證人，核與羈押原因、必要
    性是否消滅無涉，則被告甲○○及其辯護人執此為據，請求
    撤銷羈押或具保停止羈押云云，同難採認。此外，復查無被
    告甲○○有刑事訴訟法第114 條所定應准予具保之事由。是
    本件被告甲○○及其辯護人聲請撤銷羈押或具保停止羈押，
    自難准許，應予駁回。
四、爰依刑事訴訟法第220 條，裁定如主文。
中    華    民    國    99    年    10    月    6     日
                  刑事第十七庭  審判長法  官  陳建和
                                      法  官  余銘軒
                                      法  官  毛妍懿
以上正本證明與原本無異。
如不服本裁定，應於收受送達後5 日內向本院提出抗告狀。
中    華    民    國    99    年    10    月    11    日
                                      書記官  林晏光

司法院資訊處製作；財團法人民間司法改革基金會備份。
